最高法院刑事判決                              八十六年度台上字第一五七一號
    上  訴  人  甲○○○
    選任辯護人  郭 重 鑾律師
右上訴人因違反野生動物保育法案件，不服台灣高等法院花蓮分院中華民國八十五年
十一月十三日第二審判決（八十五年度上訴字第二八七號，起訴案號：台灣台東地方
法院檢察署八十五年度偵字第一○○一號），提起上訴，本院判決如左：
    主  文
上訴駁回。
    理  由
按刑事訴訟法第三百七十七條規定，上訴於第三審法院，非以判決違背法令為理由，
不得為之。是提起第三審上訴，應以原判決違背法令為理由，係屬法定要件。如果上
訴理由狀並未依據卷內訴訟資料，具體指摘原判決不適用何種法則或如何適用不當，
或所指摘原判決違法情事，顯與法律規定得為第三審上訴理由之違法情形，不相適合
時，均應認其上訴為違背法律上之程式，予以駁回。
本件上訴人甲○○○上訴意旨略謂：原判決對上訴人究於民國八十四年十月間在台東
縣海端鄉新武呂溪初來大橋上游，以何捕具獵捕本件環頸雉二隻，及上訴人「獵捕」
時，該二隻環頸雉是否幼小而為基於憐憫抱回家中飼養等情，加以調查，自有調查未
盡及判決理由不備之違誤；上訴人係將該二隻環頸雉帶回家中飼養保育，即與野生動
物保育法第三條第八款及同法第十八條第一項前段所稱之「保育」用意相符，原判決
對上訴人行為，是否具有同法第四十一條第一項之非法捕殺罪之故意，未予論斷，亦
嫌理由不備；上訴人所為，核屬刑法第六十一條情節輕微案件，犯罪情狀顯可憫恕，
原判決未依刑法第五十九條規定酌量減輕其刑，自屬欠當云云。並提出戶籍謄本與胡
勝雄智障手冊影本各一份，請求本院宣告緩刑。
惟查保育類野生動物應予保育，不得騷擾、虐待、獵捕、宰殺或為其他利用，野生動
物保育法第十八條第一項前段定有明文，此所稱之獵捕，依同法第三條第十二款之規
定，係指以藥品、獵具或其他器具或「方法」，「捕取」或捕殺野生動物之行為而言
，故不限於使用獵具，即以其他方法捕取之行為均屬之。本件原判決認定上訴人有其
事實欄所載未經許可，非法獵捕經政府公告列為珍貴稀有保育類野生動物環頸雉二隻
，置於家中飼養之犯行，已詳述其所憑之證據及認定之理由，並無上訴意旨所指摘理
由不備之違法情事。又上訴人已供認被警查獲之該二隻環頸雉，係在小時即予「抓到
」，帶回家中養大，供孩子觀賞等情，則不論上訴人有無使用獵具與捕取時是否幼小
，上訴人既係未經許可，擅自加以捕取，雖未加以宰殺，揆之首揭說明，仍屬獵捕之
行為，原審對上訴人有無使用獵具與是否幼小等細節，未為無益之調查，自無違法之
可言。原判決因認上訴人行為，已違反野生動物保育法（民國八十三年十月二十九日
修正公布）第十八條第一項之規定，適用同法第四十一條第一項第一款論處上訴人非
法獵捕保育類野生動物罪刑，該罪並非屬於刑法第六十一條所列案件，上訴意旨對此
顯有誤會。且刑法第五十九條之酌量減輕其刑，必須其犯罪之情狀確可憫恕，宣告法
定最低度之刑猶嫌過重者，始有其適用，且屬事實審法院自由裁量之職權，上訴意旨
，空言指摘原判決未依該法條之規定酌量減輕其刑，顯非適法之第三審上訴理由。應
認本件上訴有違法律上之程式，予以駁回。上訴人提出戶籍謄本等，請求本院宣告緩
刑，微論上訴人曾因犯竊盜罪受有期徒刑之宣告，且本件係從程序上為駁回上訴之判
決，所請緩刑之宣告，即無從斟酌，併此明。
據上論結，應依刑事訴訟法第三百九十五條前段，判決如主文。
中      華      民      國    八十六    年      三      月    二十一    日
                              最高法院刑事第二庭
                                  審判長法官  施  文  仁
                                        法官  陳  炳  煌
                                        法官  張  淳  淙
                                        法官  洪  文  章
                                        法官  林  錦  芳
      右正本證明與原本無異
                                              書  記  官
中      華      民      國    八十六    年      三      月    二十八    日
